臺灣板橋地方法院民事判決　　　　　　 99年度簡上字第248號
上　訴　人　李法應
被 上 訴人　顏逢緯
上列當事人間請求侵權行為損害賠償事件，上訴人對於中華民國
99年8 月18日臺灣板橋地方法院三重簡易庭99年度重簡字第650
號第一審判決提起上訴，經本院於100 年2 月16日言詞辯論終結
，判決如下：
    主  文
原判決關於命上訴人給付超過新台幣壹萬伍仟元部分，及該部分
假執行之宣告，暨訴訟費用之裁判均廢棄。
上開廢棄部分，被上訴人在第一審之訴及其假執行之聲請均駁回
。
其餘上訴駁回。
第一、二審訴訟費用由上訴人負擔百分之五，餘由被上訴人負擔
。
    事實及理由
一、程序方面：本件被上訴人未於言詞辯論期日到場，核無民事
    訴訟法第386 條各款所列情形，爰依上訴人聲請，由其一造
    辯論而為判決。
二、被上訴人起訴主張：(一)緣上訴人於民國97年10月21日上午8
    時10分許，駕駛車號650-MT號之營業用小客車，沿臺北市○
    ○區○○路西往東方向行駛，行經鄭州路與塔城街口左轉塔
    城街時，而依當時情形，交通處於綠燈通行狀態，天候晴朗
    、日間有自然光線、路面乾燥亦無缺陷、無障礙物、視距良
    好，並無不能注意之情形，上訴人應注意且能注意，竟未注
    意而仍執意貿然違反道路交通安全規則第102 條第5 款規定
    左轉，致當時沿鄭州路直行併行於上開營業用小客車左側之
    被上訴人所騎乘K8V-576 號重型機車不及反應，撞擊上開營
    業用小客車左側後照鏡及左前側葉子板後倒地，致被上訴人
    受有右足及右膝挫傷、右足第四蹠骨閉鎖性骨折、右手肘擦
    傷等傷害。被上訴人受傷治療計支出醫療費用37,235元、往
    返工作場所支出交通費用19,140元、因家人照顧相當於支出
    看護費用60,000元、不能工作之損失49,118元，又原告受傷
    後身心遭受極大痛苦，另請求賠償慰撫金100,000 元，以上
    共計265,493 元，爰依侵權行為法律關係，請求上訴人賠償
    上開金額及自起訴狀繕本送達翌日起至清償日止，按年息5%
    計算之法定遲延利息。(二)至於鈞院98年度交易字第737 號刑
    事第一審判決認定被上訴人之駕駛行為係超車云云，然：(1)
    被上訴人當時行駛於鄭州路由西向東直行，當時車輛皆為行
    進間之情形，被上訴人係行駛於上訴人之左後方，發生碰撞
    之前，因被上訴人判斷前方有足夠的空間可以通過，故順勢
    前行於上訴人車輛之左側後方併行，且依台北市交通事件裁
    決所亦認上訴人之營業小客車與被上訴人之重機車於事故前
    應為同向同車道行駛之左右併行車輛。(2)依現場圖、台北市
    交通事件裁決所函依兩車車損及撞擊點，被上訴人機車應未
    超越前車，而是與上訴人車輛併行，並無超車之事實。(3)台
    灣高等法院99交上易字第81號刑事判決亦認定上訴人駕車行
    經交岔路口欲左轉之際，未至路口中心處即行左轉，此一突
    兀之違規行為，自足影響行駛於上訴人營業小客車左側後方
    之由被上訴人所騎乘之機車對於「後車與前車之間應保持隨
    時可以煞停距離」之判斷；及上訴人左轉時，未能細察左後
    視鏡，故未注意被上訴人機車已然接近，因而肇事等語。
三、上訴人則以：(一)本件車禍事故，就上訴人刑事責任部分，歷
    經鈞院98年度交易字第737 號、台灣高等法院99年度交上易
    字第81號之一、二審刑事判決，上訴人尊重司法判決，惟被
    上訴人就本件車禍之發生亦與有過失。(二)被上訴人醫藥費及
    醫療器材費實際支出僅6,157 元，至於振德中醫診所98年2
    月3 日收據金額22,110元，不知係何，依法不得請求。(三)被
    上訴人僅腳趾受傷，中興聯合醫院診斷證明書僅列宜休養1
    個月，期間亦無住院治療，顯非完全無法自理生活，自無僱
    請看護之必要，且由親屬看護，未實際支出費用，當不得請
    求，被上訴人亦無提出任何單據以為證明。(四)就無法工作之
    薪資損失請求部分，被上訴人所提薪資表，不足以證明事發
    當月其是否仍在原公司工作及受有無法工作期間之薪資損失
    ；且被上訴人97年度所得總額為589,411 元，平均每月薪資
    為49,118元，已逾其所提薪資表所載43,854元，顯然被上訴
    人97年全年度皆有薪資所得，並未遭到雇主扣薪資，難認其
    受有此部分之損害。(五)被上訴人僅受輕微腳指頭閉鎖性骨折
    ，並無住院治療，行動尚不至於不能自如，且已完全復原。
    如被上訴人以遭公司解雇為由而請求精神慰撫金10萬元，顯
    無相當因果關係存在。(六)被上訴人於刑事第一審案件審理時
    即自承醫藥費、醫療器材費、就診車資、機車修理費等項費
    用已獲強制汽車責任保險之理賠，依強制汽車責任保險法第
    32條：「保險人依本法規定所為之保險給付，視為被保險人
    損害賠償金額之一部分；被保險人受賠償請求時，得扣除之
    。」規定，自應扣除之等語，資為抗辯。
四、被上訴人於原審聲明請求上訴人應給付265,493 元及自起訴
    狀繕本送達翌日起至清償日止，按年息5%計算之法定遲延利
    息。原審判命上訴人應給付被上訴人53,023元【即原審認定
    被上訴人得請求醫藥費6,927 元、1 個月期間之工作損失49
    ,118元、精神慰撫金5 萬元，合計106,045 元，並認定兩造
    過失比例各為50% 。故判准被上訴人得請求之金額為53,023
    元（即106045÷2 ）】及自起訴狀繕本送達翌日起至清償日
    止，按年息5%計算之法定遲延利息部分，並駁回被上訴人其
    餘請求。上訴人聲明不服，提起上訴。被上訴人就其敗訴部
    分雖亦聲明不服，惟因未繳納上訴裁判費，業經本院裁定駁
    回其上訴而告確定。上訴人併為上訴聲明：(一)原審不利於上
    訴人部分廢棄。(二)上開廢棄部分，被上訴人在第一審之訴駁
    回。
五、被上訴人主張上訴人駕駛營業小客車，於前開時地，違反道
    路交通安全規則第102 條第5 款規定貿然左轉，致擦撞被上
    訴人所騎機車，被上訴人因而倒地受有前開傷勢之傷害等事
    實，為上訴人所不爭，並有被上訴人所提診斷證明書3 紙影
    本、台北市車輛行車事故鑑定委員會鑑定意見書、台北市政
    府交通局車輛行車事故鑑定覆議委員會之覆議鑑定意見書、
    台北市政府交通局99年4 月14日北市交安字第09930479400
    號函等件附於上訴人所涉業務過失傷害刑事案卷之偵審卷內
    可稽（臺灣板橋地方法院檢察署檢察官98年度偵字第21031
    號起訴本院刑事庭98年度交易字第737 號刑事判決判處拘役
    30日，得易科罰金在案，上訴人不服，提起上訴，復經臺灣
    高等法院以99年度交上易字第81號駁回上訴確定在案），此
    經本院調取上開刑事案卷查閱屬實，且為上訴人所不爭執，
    自堪信被上訴人主張上訴人就本件事故之發生為有過失等語
    ，乃為可採。
六、按因故意或過失，不法侵害他人之權利者，負損害賠償責任
    ；又不法侵害他人之身體或健康者，對於被害人因此喪失或
    減少勞動能力或增加生活上之需要時，應負損害賠償責任；
    另不法侵害他人之身體、健康，被害人雖非財產上之損害，
    亦得請求賠償相當之金額，民法第184條第1項前段、第193
    條第1 項、第195 條第1 項前段分別定有明文。本件上訴人
    因過失行為致被上訴人受傷，已如前述，則被上訴人依據上
    開規定，請求上訴人負侵權行為損害賠償責任，洵為正當。
    上訴人上訴意旨略以：原審判決並未將強制汽車責任保險已
    理賠之金額扣除；及被上訴人應無受有無法工作之薪資損失
    ；暨被上訴人之過失比例應高於上訴人等語。查：
  (一)經本院向兆豐產物保險股份有限公司查詢該公司處理被上訴
    人申請強制汽車責任保險理賠項目及金額乙節，經該公司客
    戶理賠服務部函覆表示就被上訴人身體受傷部分，已理賠電
    匯被上訴人11,012元等語，此有兆豐產物保險股份有限公司
    客戶理賠服務部99年12月22日兆產（99）客部發字第0496號
    函及所檢送車險理賠計算書影本各1 件在卷可稽（見本院卷
    第69、70頁），是上訴人抗辯被上訴人醫療費用部分業已獲
    得保險理賠而填補，應依強制汽車責任保險法第32條：「保
    險人依本法規定所為之保險給付，視為被保險人損害賠償金
    額之一部分；被保險人受賠償請求時，得扣除之。」規定，
    予以扣除等語，洵為有據。故經扣除保險理賠金額（計算式
    ：醫藥費6,927 元－保險理賠11,012元＝-4,085元）後，被
    上訴人已不得再請求醫療費。
  (二)被上訴人請求無法工作1 個月期間之薪資損失部分，被上訴
    人主張其97年度扣繳憑單記載全年所得總額589,411 元，故
    其平均月薪為49,118元，因傷需休養1 個月，請求無法工作
    之薪資損失49,118元等語，為上訴人所否認，並以上開情詞
    抗辯。查，經本院向被上訴人發生車禍當時所任職之迅達電
    梯股份有限公司查詢關於被上訴人於97年10月21日車禍受傷
    後有無以此事由向該公司請假、該公司於被上訴人因車禍而
    請假期間是否仍按被上訴人原本薪資全額給付抑或有因此扣
    薪等事項，經迅達電梯股份有限公司函覆表示：被上訴人於
    97年10月21日車禍受傷有申請公傷假（公傷假請期間自97年
    10月22日至同年11月20日），而公傷假期間該雇主公司仍給
    付被上訴人全額薪資，惟被上訴人於98年2 月28日離職等語
    ，此有迅達電梯股份有限公司99年11月10日（迅人資）HR10
    06號函1 份及所檢送被上訴人97年度請假卡、被上訴人薪資
    明細表各1 件存卷足徵（見本院卷第52至54頁），足見被上
    訴人並未因無法工作而受有任何薪資損失，上訴人所辯乃為
    可採。被上訴人此部分之請求，並非有據。
  (三)按損失之發生或擴大，被害人與有過失者，法院得減輕賠償
    或免除之，民法第217 條第1 項定明文。又「本規則所用名
    詞釋義如左：一汽車：指在道路上不依軌道或電力架線而以
    原動機行駛之車輛（包括機器腳踏車）」、「汽車依其使用
    性質，分為下列各類：…六機器腳踏車：(一)重型機器腳踏車
    ：1.普通重型機器腳踏車：(1)汽缸總排氣量逾五十立方公分
    且在二百五十立方公分以下之二輪機器腳踏車」；另」汽車
    超車及讓車時，應依下列規定：…三欲超越同一車道之前車
    時，須先按鳴喇叭二單響或變換燈光一次，但不得連續密集
    按鳴喇叭或變換燈光迫使前車允讓。」，道路交通安全規則
    第2 條第1 項第2 款、第3 條第1 項第6 款第1 點第1 小點
    、第101 條第1 項第3 款亦分別著有規定。本件上訴人對系
    爭車禍之發生應負過失侵權賠償責任，已如前述，惟上訴人
    抗辯被上訴人對於系爭車禍之發生亦與有過失，且被上訴人
    之過失比例應高於上訴人等語。經查，被上訴人於前開刑事
    案件第一審審理時陳稱：「（問：當時你的機車如何行駛？
    ) 當時是晚上八點，我從三重過來，一開始我是在忠孝橋下
    右轉鄭州路，直行鄭州路之後，因為車多我的車就行駛內側
    車道」、「（問：上訴人車輛在你行駛時是否本已在你的前
    方？) 是，只是那條路很長，所以我不知道他在我前方多遠
    ，因為車多我鑽車隙，後來超車後，已經快要與上訴人的車
    平行，我雖然與上訴人行駛在同一車道，但因他的車輛左邊
    仍有空間讓機車行駛，所以我就從左邊要直行過去。」、「
    （問：有無注意上訴人的車輛在該路口是要直行或左轉？）
    我沒有注意，因為我當時沒有注意到他有無打方向燈，我沒
    有看到他有打方向燈。」、「（問：你的機車怎麼會鑽左側
    空間直行？) 當時路口是綠燈我要通行，我是很直覺的往前
    ，我覺得那個空間可以讓我過去，他的車子沒有打方向燈我
    不知道他要左轉。」等語，此有本院98年度交易字第737 號
    刑事案件98年12月23日審判筆錄可稽。足見被上訴人騎乘機
    車行經事故發生地點時，欲超越上訴人所駕營業小客車，依
    上開規定，理應須先按鳴喇叭二單響或變換燈光一次，然被
    上訴人竟疏未注意遵守上開規定，以提醒上訴人車輛，致上
    訴人於左轉行進之際，疏未及注意被上訴人已行駛至其車輛
    左側，而於左轉之際擦撞被上訴人機車，足認被上訴人對於
    系爭車禍之發生亦有過失，則依前開規定，自應減輕上訴人
    賠償責任。準此，雖本件車禍前經送請臺北市車輛行車事故
    鑑定委員會鑑定及覆鑑定委員會鑑定覆議結果均認為「上訴
    人計程車左轉未注意左後方來車，為本事故之肇事原因，被
    上訴人重機車無肇事因素」、「一A 車李法應650-MT營小客
    車：轉彎車不讓直行車先行（肇事原因）。二B 車顏逢緯K8
    V-57 6號普通重機車：無肇事因素。」（見臺灣地方法院檢
    察署98年度他字第2210號偵查卷第55至56頁、98年度偵字第
    2103 1號偵查卷第14至15頁) ，並嗣經刑事案件之台灣高等
    法院就上開覆議鑑定所稱上訴人轉彎車不讓直行車先行之具
    體依據及違反道路交通安全規則之何項規定等事項，函請台
    北市政府交通局答覆，經台北市政府交通局函覆表示：(一)兩
    車同時進入路口肇事。(二)肇事時兩車乙應越過停止線進入路
    口，不適用同向同車道前後車應依道路交通安全規則100 規
    定行駛乙節。(三)上訴人車輛左轉彎前應注意週遭車輛動態，
    俟確認無安全顧慮始得轉彎。(四)上訴人車輛轉向疏忽而肇事
    ，應負駕駛疏忽之責，爰引用道路交通安全規則第102 條第
    1 項第7 款規定，決議上訴人車輛轉彎車不讓直行車先行，
    為肇事原因等語，此有台北市政府交通局99年4 月14日北市
    交安字第09930479400 號函附於台灣高等法院99年度交上易
    字第81號卷（第59頁）內可稽。惟台北市政府交通局上開99
    年4 月14日北市交安字第09930479400 號函文乃係針對台灣
    高等法院上開刑事案件所函詢關於上訴人違反道路交通安全
    規則之何具體條文所答覆，並未提及關於被上訴人是否有違
    規乙節，且台灣高等法院99年度交上易字第81號刑事判決亦
    認因上訴人於刑事案件為有過失，至於被上訴人騎乘機車是
    否亦有違規行為，尚不影響上訴人過失責任之認定（見台灣
    高等法院99年度交上易字第81號刑事判決第3 頁），台灣高
    等法院上開刑事判決並未具體認定被上訴人是否亦有過失。
    惟被上訴人就本件車禍事故之發生為與有過失，已如前述，
    上訴人此部分之抗辯，乃為可採。又本院綜合兩造過失情節
    ，認上訴人之過失比例應為十分之三，被上訴人過失比例為
    十分之七。
七、依上，原審判命上訴人應給付被上訴人醫療費6,927 元部分
    ，經扣除被上訴人已領取之強制汽車責任保險理賠後，被上
    訴人此部分已不得再請求。其次，就原審判令上訴人應賠償
    工作損失49,118元部分，因被上訴人雖有向雇主請假但未遭
    扣薪，而無法證明其確實受有此部分損失，故其此部分請求
    ，非有理由。另就精神慰撫金部分，被上訴人因本件車禍，
    受有前述傷害，堪認其身心確受有相當程度之痛苦，原審審
    酌被上訴人所受傷害程度，及兩造身分、社會地位、經濟狀
    況等一切情狀，認被上訴人請求賠償精神慰撫金以50,000元
    為當，亦屬允適。從而，被上訴人所得請求之損害賠償金額
    應僅精神慰撫金50,000元。又被上訴人過失比例為十分之七
    、上訴人過失比例為十分之三，已如前述，依民法第217 條
    第1 項過失相抵後，被上訴人得請求上訴人賠償之金額應為
    15,000元（計算式：50,000×30% ＝15,000）。
八、綜上所述，被上訴人本於侵權行為法律關係，請求上訴人給
    付15,000元及自起訴狀繕本送達翌日即99年4 月28日起至清
    償日止，按年息5%計算之法定遲延利息部分範圍內，為有理
    由，應予准許。逾此所為請求，為無理由，應予駁回。又上
    開應准許部分，係適用簡易程序所為被告（即上訴人）敗訴
    之判決，應依職權宣告假執行。原審就超過上開應准許部分
    ，為上訴人敗訴之判決，並依職權為假執行之宣告，自有未
    洽。上訴意旨就此部分指摘原判決不當，求予廢棄改判，為
    有理由。至於上開應准許部分，原審判命上訴人給付，並依
    職權為假執行宣告，核無違誤，上訴意旨就此部分仍執陳詞
    ，指摘原判決不當，求予廢棄，為無理由，應駁回其上訴。
九、因本案事證已臻明確，兩造其餘主張陳述及所提之證據，經
    審酌後認於本判決結果不生影響，爰不一一論述，附此敘明
    。
十、據上論結，本件上訴為一部有理由，一部無理由，依民事訴
    訟法第436 條之1 第3 項、第450 條、第449 條第1 項、第
    389 條、第79條，判決如主文。
中    華    民    國   100    年    3     月    9     日
                  民事第一庭    審判長法  官  李世貴
                                      法  官  黃信滿
                                      法  官  陳翠琪
以上正本證明與原本無異
本判決不得上訴
中    華    民    國   100    年    3     月    10    日
                                      書記官  簡曉君